【裁判字號】    92,訴,282
【裁判日期】    921029
【裁判案由】    侵權行為損害賠償
【裁判全文】
臺灣屏東地方法院民事判決  九十二年度訴字第二八二號
    原      告  乙○○
                甲○○
    被      告  丙○○
右當事人間請求附帶民事訴訟侵權行為損害賠償事件，由刑事庭裁定移送前來，本院
於民國九十二年十月十五日言詞辯論終結，判決如左：
    主      文
被告應給付原告乙○○新台幣壹拾萬元，原告甲○○新台幣伍萬元，及均自民國九十
一年十一月十二日起至清償日止，按週年利率百分之五計算之利息。
原告其餘之訴駁回。
訴訟費用由被告負擔十分之三，餘由原告負擔。
本判決原告勝訴部分，於原告乙○○、甲○○依序以新台幣萬肆仟元、壹萬柒仟元
，為被告供擔保後，得假執行。
原告其餘假執行之聲請駁回。
    事實及理由
一、按訴狀送達後，原告不得將原訴變更或追加他訴。但有下列各款情形之一者，不
    在此限：三、減縮應受判決事項之聲明。民事訴訟法第二百五十五條第一項但書
    第三款定有明文。本件原告原起訴請求被告應給付原告乙○○新台幣（下同）四
    十萬元、甲○○二十二萬元，及均自民國九十一年四月三日起至清償日止，按年
    息百分之五計算之利息，嗣變更為請求被告應給付原告乙○○三十萬元、甲○○
    二十萬元，及均自起訴狀繕本送達翌日即九十一年十一月十二日起至清償日止，
    按週年利率百分之五計算之利息，經核原告上開訴之變更，係屬減縮應受判決事
    項之聲明，核與前開規定相符，應予准許，合先敘明。
二、原告主張：原告乙○○、甲○○為夫妻關係，被告為乙○○之姪；民國九十一年
    四月二日晚間八時十四分許，被告酒後至原告乙○○居住之屏東縣高樹鄉○○村
    ○○路二號處所，因言語不合與原告乙○○發生衝突，並毆打原告乙○○、甲○
    ○，致原告乙○○受有後枕部裂傷、牙齒四顆斷裂之傷害；原告甲○○受有頸部
    、頭部挫擦傷、雙上肢擦傷之傷害，使原告兩人精神上遭受極大之痛苦，為此爰
    依侵權行為法律關係，請求被告應負非財產上之損害賠償責任等語。並減縮聲明
    ：(一)被告應給付原告乙○○三十萬元、甲○○二十萬元，及均自起訴狀繕本送達
    翌日即九十一年十一月十二日起至清償日止，按週年利率百分之五計算之利息。
    (二)願供擔保聲請宣告假執行。
三、被告則以：是原告先出手毆打，伊因為出於自我防衛才反手抵抗原告，因此，不
    用負任何損害賠償責任等語，資為抗辯。並聲明：原告之訴駁回。
四、查被告於民國九十一年四月二日晚間八時十四分許，酒後至原告乙○○居住之屏
    東縣高樹鄉○○村○○路二號處所，因言語不合與原告乙○○發生衝突，並毆打
    原告乙○○、甲○○，致原告乙○○受有後枕部裂傷、牙齒四顆斷裂之傷害；原
    告甲○○受有頸部、頭部挫擦傷、雙上肢擦傷之傷害之事實，已據原告乙○○、
    甲○○分別於警訊、檢察官偵查中、本院刑事庭及高等法院高雄分院刑事庭審理
    中指訴綦詳，被告於本院刑事庭及高等法院高雄分院刑事庭審理時亦坦承有出手
    毆打原告乙○○之情事（見本院九十一年度易字第一一一九號刑事卷第二四頁、
    高等法院高雄分院九十二年度上易字第七五五號刑事卷第二七頁），且於本院審
    理時，復自承：「我只有抵抗，我也有回手，有無打到他，我當時喝醉了，我忘
    記了。我的確有在刑事庭說過是他先打我，我才打他的這句話。」等語（見本院
    卷第十七頁），而原告乙○○、甲○○確實受有前揭之傷害，亦有屏東縣同慶醫
    院出具之驗傷診斷證明二份在卷可稽（見警卷第十五、十六頁，偵查卷第七頁正
    、背面）；衡之常情，被告如未傷害原告兩人，原告兩人殊無自傷誣指被告之理
    ，且被告因前開傷害行為，經高等法院高雄分院九十二年度上易字第七五五號刑
    事判決處有期徒刑六月，如易科罰金以銀元三百元折算一日確定，亦經本院調取
    上開刑事卷宗核閱屬實；準此，被告前揭傷害原告兩人之侵權行為事實，應堪認
    定。被告抗辯：是原告先出手毆打，伊因為出於自我防衛才反手抵抗原告，因此
    ，不用負任何損害賠償責任云云，應不足採。
五、按因故意或過失，不法侵害他人之權利者，負損害賠償責任；不法侵害他人之身
    體、健康、名譽、自由、信用、隱私、貞操，或不法侵害其他人格法益而情節重
    大者，被害人雖非財產上之損害，亦得請求賠償相當之金額。民法第一百八十四
    條第一項、第一百九十五條第一項前段分別定有明文。本件被告因前揭傷害行為
    ，不法侵害原告兩人之身體、健康，已如前述，是原告兩人主張渠等因前揭傷害
    行為，致其遭受身體、健康受損之痛，謂渠等受有精神上之痛苦，而本於侵權行
    為法律關係，請求被告應賠償渠等所受之非財產上損害，洵屬正當。茲審酌原告
    兩人均係國小畢業，現均無工作，原告乙○○名下無任何不動產，原告甲○○名
    下有房屋一棟、土地一筆；被告係國中畢業，從事賣菜工作，每月收入約一萬五
    千元；原告乙○○、甲○○係被告之伯父、伯母，及原告兩人所受傷害等情，業
    經被告所不爭執，並有本院向財政部台灣南區國稅局屏東縣分局函調歸戶財產清
    單（見本院卷第三九至四二頁）可憑，查原告兩人年紀已大，原告乙○○中風行
    動不便，再受牙齒斷裂之痛，原告甲○○受頸部等傷害，精神確實痛苦不堪，爰
    分別斟酌原告所受痛苦之輕重，認原告乙○○所得請求之慰撫金以十萬元，甲○
    ○所得請求之慰撫金以五萬元為適當，逾上開金額之請求，尚屬過高，不應准許
    。
六、綜上所述，原告請求被告應給付原告乙○○十萬元，原告甲○○五萬元，及均自
    起訴狀繕本送達翌日即九十一年十一月十二日起至清償日止，按週年利率百分之
    五計算之利息，即屬正當，應予准許，逾此部分之請求，為無理由，應予駁回。
七、本件原告勝訴部分，原告陳明願供擔保請准宣告假執行，核無不合，爰酌定相當
    之擔保金額，予以准許。至原告敗訴部分，其假執行之聲請失所附麗，應予駁回
    。又本件事證已臻明確，兩造其餘攻擊防禦方法及舉證，於本判決結果不生影響
    ，毋庸逐一論述，併予敘明。
八、結論：本件原告之訴為一部有理由，一部無理由，依民事訴訟法第七十九條、第
    三百九十條第二項，判決如主文。
中      華      民      國    九十二    年      十      月    二十九    日
                                    臺灣屏東地方法院民事第二庭
~B審判長法官  阮世賢
~B法      官  胡晏彰
~B法      官  王炳人
右為正本係照原本作成。
如不服本判決，應於送達後廿日內，向本院提出上訴狀。
~B法院書記官  洪榮華
中      華      民      國    九十二    年      十      月    二十九    日


司法院資訊處製作；財團法人民間司法改革基金會備份。
